【裁判字號】    99,交聲,28
【裁判日期】    990429
【裁判案由】    聲明異議
【裁判全文】
臺灣高雄地方法院交通事件裁定          99年度交聲字第28號
原處分機關  交通部公路總局高雄區監理所
法定代理人  劉育麟
異  議  人
即受處分人  弘偉環保工程股份有限公司
法定代理人  甲○○
上列異議人因違反道路交通管理處罰條例案件，對於交通部公路
總局高雄區監理所98年12月23日所為之處分（原處分案號：高監
自裁字第裁80-N00000000號），聲明異議，本院裁定如下：
    主  文
原處分撤銷。
弘偉環保工程股份有限公司不罰。
    理  由
一、原處分意旨略以：異議人即受處分人弘偉環保工程股份有限
    公司員工簡錦霖，於民國98年11月27日上午11時25分許，駕
    駛該公司所有車牌號碼271-QY號自用一般曳引車（系爭曳引
    車），載運土方（污泥餅）行經高雄縣大寮鄉○○路27號前
    時，經警攔停，發現該車使用非砂石專用車廂載運土方，當
    場掣單舉發，並依道路交通管理處罰條例第29條之1 第1 項
    、違反道路交通管理事件統一裁罰基準及處理細則第41、43
    、44、67條及違反道路交通管理事件統一裁罰基準表規定，
    裁處異議人罰鍰新台幣（下同）40,000 元等語。
二、異議意旨略以：該公司為經高雄縣政府許可之廢棄物清除業
    者，系爭曳引車為經環保主管機關檢驗合格之廢棄物清除車
    輛，系爭曳引車由該公司員工簡錦霖駕駛，於上開時間執行
    「臺灣自來水股份有限公司第七區管理處坪頂廠淨水設備污
    泥餅清理或再利用工作」之廢棄物清除作業，上開作業方式
    合於廢棄物清理法之相關規定，且所載運者為淨水污泥餅，
    非砂石、土方，原處分機關誤認系爭曳引車所載運者為土方
    ，因而認定該車有使用非砂石專用車廂載運土方之交通違規
    事實，因而予以裁罰，尚有誤解，爰聲明異議，請求撤銷裁
    罰之處分。
三、按道路交通管理處罰條例第29條之1 第1 項固規定「裝載砂
    石、土方未依規定使用專用車輛或其專用車廂未合於規定或
    變更車廂者，處汽車所有人4 萬元以上8 萬元以下罰鍰，並
    當場禁止通行」，但關於經濟部公告之「經濟部事業廢棄物
    再利用種類及管理方式」，除編號39之「自來水淨水污泥」
    外，另有「石材污泥」、「食品加工污泥」、「釀酒污泥」
    、「漿紙污泥」、「紡織污泥」、「氟化鈣污泥」等各類污
    泥，皆為經濟部公告之事業廢棄物再利用種類，污泥確為廢
    棄物，與「砂石、土方」不同，亦非屬內政部營建屬營建剩
    餘土方砂石處理方案之範疇，為瞭解交通單位與警政單位對
    「砂石、土方」之認定，暨避免廢棄物清理機構對「淨水廠
    之廢棄物污泥…其泥沙廢土成分係無異於一般砂石土方」造
    成誤解，行政院環境保護署於99年4 月9 日邀集交通部、經
    濟部、內政部營建署、交通部公路總局等單位召開「廢棄物
    清除機構載運廢棄物（污泥）是否違反道路交通管理處罰條
    例第29條之1 規定」研商會，研商結論為「(一)污泥僅外觀與
    土方類似，本質上並非土方，屬廢棄物管理範疇；(二)由行政
    院環境保護署再提供相關法規及管理制度與污泥產出資料予
    交通部，請交通部儘速研議載運污泥排除道路交通管理處罰
    條例第29之1 條規定之適用」，此有行政院環境保護署99年
    4 月7 日環署廢字第0990028265號函、同署99年4 月15日環
    署廢字第0990032716號函及所附會議紀錄附卷可稽，依上開
    相關主管機關（含交通部、交通部公路總局）研商結果，既
    認上開廢棄物清除機構所載運廢棄物污泥，非屬道路交通管
    理處罰條例第29條之1 第1 項所規定之土方，則載運上開污
    泥之車輛，自非道路交通管理處罰條例第29條之1 第1 項「
    裝載土方應使用專用車輛、專用車廂」規定之處罰對象，不
    因道路交通主管機關前對上開污泥是否屬道路交通管理處罰
    條例第29條之1 第1 項規定之土方有所釋示而有不同。
四、異議意旨就其主張系爭曳引車於上開時間被攔停時所載運者
    為「臺灣自來水股份有限公司第七區管理處坪頂廠淨水設備
    污泥餅清理或再利用工作」淨水污泥餅之事實，業已提出高
    雄縣政府廢棄物清除許可證、臺灣自來水股份有限公司第七
    區管理處「坪頂廠淨水設備污泥餅清理或再利用」勞務契約
    、臺灣自來水股份有限公司第七區管理處小坪淨水廠過磅單
    、行政院環境保護署事業廢棄物管制中心事業廢棄物再利用
    管制遞送三聯單各1 份為證（詳本院卷第10至17頁），且依
    本件舉發、裁罰機關所製作之文書記載，系爭曳引車所載運
    者確為「污泥餅」，有舉發違反道路交通管理事件通知單、
    高雄縣政府警察局回覆異議人交通違規陳述之函文、違反道
    路交通管理事件裁決書各1 份附卷可稽（詳本院卷第4 頁、
    第6 頁、第9 頁），並有舉發時所拍攝之相片3 張附卷可按
    （詳本院卷第7 至8 頁），則本件異議人所有系爭曳引車被
    舉發、裁罰所載運之「土方」確為淨水污泥餅，應可認定。
    依上所述，系爭曳引車自非道路交通管理處罰條例第29條之
    1 第1 項「裝載土方應使用專用車輛、專用車廂」之處罰對
    象，原處分機關依交通部公路總局前彙整各公路監理單位意
    見，認本件系爭曳引車所載運之淨水污泥餅，屬上開規定之
    「土方」，而對異議人予以裁罰，自屬誤解，應由本院撤銷
    原處分，並為異議人不罰之裁定。
五、據上論斷，應依道路交通案件處理辦法第20條前段，裁定如
    主文。
中    華    民    國    99    年    4     月    29    日
                    交通法庭    法  官  鄭峻明
以上正本證明與原本無異。
如不服本裁定應於送達後5日內向本院提出抗告狀。
中    華    民    國    99    年    4     月    29    日
                                書記官  吳韻芳

司法院資訊處製作；財團法人民間司法改革基金會備份。
